【裁判字號】    97,交聲,397
【裁判日期】    980429
【裁判案由】    違反道路交通管理處罰條例
【裁判全文】
臺灣宜蘭地方法院交通事件裁定         97年度交聲字第386號
                                     97年度交聲字第397號
                                     97年度交聲字第419號
                                     97年度交聲字第430號
                                     97年度交聲字第441號
                                     97年度交聲字第452號
原處分機關  交通部公路總局臺北區監理所宜蘭監理站
異  議  人
即受處分人  永錡鋁材有限公司
                    統一編號：.
代  表  人  甲○○
上列異議人即受處分人因違反道路交通管理處罰條例案件，對於
交通部公路總局臺北區監理所宜蘭監理站於民國97年11月13日所
為之宜監字第裁43-1AE006194號、43-1AE272858號、43-1D00000
00號、43-1D0000000號、43-1AC930928號、43-1AC977480號裁決
處分，聲明異議，本院裁定如下：
    主  文
原處分均撤銷。
永錡鋁材有限公司均不罰。
    理  由
一、原處分意旨略以：異議人即受處分人永錡鋁材有限公司於附
    表編號1至6所示時間、地點，有附表編號1至6所示之違規事
    實，分別經警員製單舉發。嗣經原處分機關於民國97年11月
    13日，依道路交通管理條例規定第56條第2項規定，各裁處
    如附表編號1至6所示內容。
二、異議意旨略以：異議人所有之車牌號碼IT-9288號自用小客
    車於88年間，因公司經營困難而典當予桃園縣大園鄉世華當
    舖，後因無力回贖而流當，惟事後幾經聯繫欲辦理車輛過戶
    ，均無法聯絡當鋪，致該車及牌照自89年起被冒用違規迄今
    ，該車並於90年4月2日因未於期限內驗車及繳稅牌照被註銷
    ，嗣上開牌照於97年8月2日因案外人楊晉冒用違規超速為警
    攔查，經警發現與楊晉駕駛車輛不符而予以扣牌，異議人受
    監理站通知始知悉該牌照被冒用違規高達75件之多。然異議
    人根本未使用IT-9288號自小客車或其車牌，「楊晉」亦非
    異議人公司所屬員工，本件如附表所示之6件違規行為均與
    異議人無關，本件如附表所示之6件舉發及裁決均不合法。
    爰依法聲明異議。
三、按汽車為動產，其所有權之移轉因交付而生效力，不以向監
    理機關聲請過戶為必要，此觀民法第761條第1項規定自明。
    在公路監理機關所為過戶，應屬行政上之管理事項，不因此
    生物權移轉之效力（最高法院70年度台上字第3077號、71年
    度台上字第3923號、72年度台上字第1933號裁判意旨可資參
    照）。又當舖業之滿當期限，不得少於3個月，少於3個月者
    ，概以3個月計之；滿期後5日內仍得取贖或付清利息順延質
    當；屆期不取贖或順延質當者，質當物所有權移轉於當舖業
    ，當舖業法第21條亦定有明文。
四、經查：
  (一)異議人永錡鋁材有限公司所有之車牌號碼IT-9288號自用小
    客車於附表編號1至6所示時間、地點，有附表編號1至6所示
    之違規行為，固有附表編號1至6所示舉發違反道路交通管理
    事件通知單及裁決書各1份在卷可憑。然證人即經營世華當
    舖之蔡永三於98年3月5日本院另案訊問時證述：「（問：在
    世華當舖擔任何職？）負責人是我老婆蔡麗雲，實際經營是
    我在經營，世華當舖約是從87年開始經營。（問：《提示本
    院卷第65頁》你有無見過此張當票？）有。（問：異議人於
    88年11月4日到世華當舖典當車牌號碼IT-9288號自用小客車
    時，是否你處理？）是，當票是我開立的。（問：異議人典
    當該車之後，有無按期付利息？）…異議人從88年12月3日
    、89年1月3日與89年2月3日都有繳，但之後就沒有繳納利息
    。（問：當票上所載之滿當日期為89年3月6日，是如何約定
    ？）滿當日期應該是沒有繳納利息後3個月才流當。本件的
    滿當日期詳細時間太久了，我忘記了，但按照當票應該是繳
    完利息後倘若沒有繼續繳的話，過3個月05天就流當，…本
    件推算滿當日期為89年5月8日。當票上所載89年3月6日是下
    一次繳納利息的時間。（問：於89年5月8日滿當期限屆至，
    異議人有無取贖或付清利息順延質當？）沒有。…（：89年
    5月8日異議人未取贖該車，依當舖業法規定該車所有權移轉
    於世華當舖，世華當舖有無就該車所有權做任何處理？）這
    台車IT-9288號車我當初沒有賣，這台車我要辦理過戶的時
    候，有違規罰單太多，罰鍰比車價還多，所以我們就沒有賣
    ，我印象中就聯繫桃園長榮停車場收購我們要報廢的車輛，
    之後長榮停車場就把該車運走。如果不是長榮停車場收購的
    話，就是我請收購廢鐵的公司來把該車載走，但無論是何人
    收購，我應該是有將該車的車牌拿起來保管，大約4年前我
    把車牌交給綽號『小貓』的男子保管，因為『小貓』告訴我
    他有車子分期付款沒有付怕被銀行拖走，所以向我借車牌我
    才借他，約1、2年前『小貓』到世華當舖跟我聊天，他跟我
    說他車子已經沒有再開了，我請他把車牌還給我，但他說車
    牌被警察拿走了。…（問：《提示本院卷第27頁之個人基本
    資料》你所稱的綽號『小貓』是否為楊晉？）是。…（問：
    本件有關於異議人典當IT-9288號自用小客車之情形及流當
    後的處理，證人蔡麗雲是否瞭解？）她不瞭解，她平常不會
    在世華當舖。（問：楊晉有無在世華當舖任職？）沒有。…
    （問：異議人典當該車後有無向你借用該車？）有，我方稱
    到宜蘭，就是流當後去宜蘭牽車，時間是89年5月8日之後。
    」等語明確（見本院97交聲字第387號卷第80-85頁）。而案
    外人「楊晉」將「IT-9288號車牌」懸掛於原車號應為「279
    8-PN號」之自用小客車上行駛，於97年8月2日凌晨1時20分
    許，行經國道三號高速公路南下303.9公里處，為警查獲當
    場製單告發之事實，亦有內政部警政署國道高速公路警察局
    公警局交字第Z00000000號舉發違反道路交通管理事件通知
    單在卷可稽（見本院卷第11頁）。此外，並有異議人代表人
    提出之世華當舖當票1份附卷可稽（參見本院97年度交聲字
    第382號卷第29至30頁）。因此，異議人前稱：伊所有之車
    牌號碼IT-9288號自用小客車典當於當鋪後，因無力回贖，
    致當鋪將該車牌擅自處分交付他人使用，而異議人因無法取
    回車輛參加定期檢驗，致車牌遭監理單位註銷等情事，確屬
    有據，足可採信。異議人於88年11月4日將所有之車牌號碼
    IT-9288號自用小客車，典當予址設桃園縣大園鄉○○村○
    ○○路191號1樓之世華當舖後，世華當舖乃將該車交由異議
    人使用，而異議人先後於88年12月3日、89年1月3日、89年2
    月3日各繳納1次利息，嗣即未再繳納利息，滿當期限為89年
    5月3日，異議人於滿期後5日內，並未取贖或付清利息順延
    質當，依當舖業法第21條規定，世華當舖於89年5月8日取得
    該自用小客車之所有權，世華當舖實際負責人蔡永三乃至宜
    蘭縣向異議人取回該車，並將該車車體變賣，該車車牌2面
    則由蔡永三保管，嗣於94年間蔡永三將該車車牌2面交付未
    任職於世華當舖之友人楊晉使用後，迄至97年8月2日淩晨1
    時20分止，該自用小客車牌照之持用人均為楊晉之事實，足
    以認定。
  (二)又異議人不曾為案外人楊晉加保過勞保或健保，亦無給付薪
    資予案外人楊晉之紀錄，有稅務電子閘門所得調件明細表、
    勞保局電子閘門查詢作業查詢資料、法務部健保資訊連結作
    業查詢資料、勞工保險局98年1月20日保承資字第098100176
    00號函及中央健康保險局北區分局98年1月22日健保桃承二
    字第0983014161號函各1份在卷足憑（見本院97交聲字第380
    號卷第19-38、42-43頁、本院97交聲字第387號卷第39、69-
    70頁），是異議人前稱：「楊晉」非異議人公司所屬員工乙
    節，亦可採信。此外，復查無其他證據可資證明異議人之代
    表人、管理人、其他有代表權之人或實際行為之職員、受僱
    人或從業人員，於附表編號1至6所示之交通違規時係車輛之
    駕駛人，則原處分機關逕行裁處異議人，即難認允當。
五、綜上所查，自89年5月8日起，車牌號碼IT-9288號自用小客
    車之所有權已屬於世華當舖，並非異議人，嗣異議人之代表
    人、管理人、其他有代表權之人或實際行為之職員、受僱人
    或從業人員自94年間起並未占有使用該車，又無證據證明上
    開異議人公司之人員係實際違規之駕駛人，是當無由處罰異
    議人。雖監理機關對於上開車輛之車主仍登記為異議人，然
    依上開判例意旨所示，汽車車籍之登記事項僅為交通行政管
    理之手續，究與實體法上動產所有權之移轉變更無涉，則異
    議人自89年5月8日起既非上開車輛之所有權人，原處分機關
    將發生於89年5月8日以後如附表編號1至6所示之交通違規事
    件，以處罰該車車籍登記之所有權人方式，逕行對異議人裁
    處，容有不當。異議人之異議為有理由，應由本院撤銷原處
    分，並自為裁定如主文所示。
據上論斷，應依道路交通案件處理辦法第20條前段，裁定如主文
。
中    華    民    國    98    年    4     月    29    日
                  交通法庭  法  官  陳映佐
以上正本證明與原本無異。
如不服本裁定，應於裁定送達後5日內，向本院提出抗告狀。（
應附繕本）
                            書記官  陳憲文
中    華    民    國    98    年    4     月    30    日
附表
┌──┬──────┬──────┬─────┬───────┬────────┬─────────┬──────┐
│編號│ 裁決書號碼 │  違規時間  │ 違規地點 │  違規事實    │    違規法條    │   裁決內容       │本院受理案號│
│    │            │  （民國）  │          │              │                │                  │            │
├──┼──────┼──────┼─────┼───────┼────────┼─────────┼──────┤
│ 1  │43-1AE006194│96年9月20日 │臺北市○○○○道路收費停車│道路交通管理處罰│罰鍰新臺幣300元。 │97年度交聲字│
│    │            │18時25分    │南橋下。  │處所停車經催繳│條例第56條第2項 │                  │第386號     │
│    │            │            │          │不依規定繳費。│                │                  │            │
├──┼──────┼──────┼─────┼───────┼────────┼─────────┼──────┤
│ 2  │43-1AE272858│97年3月28日 │臺北市○○○○道路收費停車│道路交通管理處罰│罰鍰新臺幣300元。 │97年度交聲字│
│    │            │18時52分    │南橋下。  │處所停車經催繳│條例第56條第2項 │                  │第397號     │
│    │            │            │          │不依規定繳費。│                │                  │            │
├──┼──────┼──────┼─────┼───────┼────────┼─────────┼──────┤
│ 3  │43-1D0000000│96年4月14日 │桃園縣中壢│在道路收費停車│道路交通管理處罰│罰鍰新臺幣300元。 │97年度交聲字│
│    │            │13時26分    │市○○○路│處所停車經催繳│條例第56條第2項 │                  │第419號     │
│    │            │            │。        │不依規定繳費。│                │                  │            │
├──┼──────┼──────┼─────┼───────┼────────┼─────────┼──────┤
│ 4  │43-1D0000000│96年6月25日 │桃園縣中壢│在道路收費停車│道路交通管理處罰│罰鍰新臺幣300元。 │97年度交聲字│
│    │            │7時6分      │市○○路。│處所停車經催繳│條例第56條第2項 │                  │第430號     │
│    │            │            │          │不依規定繳費。│                │                  │            │
├──┼──────┼──────┼─────┼───────┼────────┼─────────┼──────┤
│ 5  │43-1AC930928│96年7月27日 │臺北市○○○○道路收費停車│道路交通管理處罰│罰鍰新臺幣300元。 │97年度交聲字│
│    │            │19時4分     │南橋下。  │處所停車經催繳│條例第56條第2項 │                  │第441號     │
│    │            │            │          │不依規定繳費。│                │                  │            │
├──┼──────┼──────┼─────┼───────┼────────┼─────────┼──────┤
│ 6  │43-1AC977480│96年8月30日 │臺北市○○○○道路收費停車│道路交通管理處罰│罰鍰新臺幣300元。 │97年度交聲字│
│    │            │18時23分    │北路。    │處所停車經催繳│條例第56條第2項 │                  │第452號     │
│    │            │            │          │不依規定繳費。│                │                  │            │
└──┴──────┴──────┴─────┴───────┴────────┴─────────┴──────┘


司法院資訊處製作；財團法人民間司法改革基金會備份。
